【裁判字號】    96,勞訴,70
【裁判日期】    970630
【裁判案由】    給付資遣費等
【裁判全文】
臺灣桃園地方法院民事判決              96年度勞訴字第70號
原      告  乙○○
訴訟代理人  蔡岳龍律師
被      告  頭文字國際有限公司
法定代理人  甲○○
上  一  人
訴訟代理人  桂齊恆律師
            廖正多律師
            謝智硯律師
上列當事人間給付資遣費等事件，於民國97年6 月4 日辯論終結
，本院判決如下：
    主  文
原告之訴及假執行之聲請均駁回。
訴訟費用由原告負擔。
    事實及理由
壹、程序方面：
一、訴狀送達後，原告不得將原訴變更或追加，但請求之基礎事
    實同一者、擴張或減縮應受判決事項之聲明者，不在此限，
    民事訴訟法第255 條第1 項第2 款、第3 款分別定有明文。
    本件上訴人原起訴聲明為：被告德文企業有限公司（下稱德
    文公司）應給付原告新台幣（下同）517,500 元及自繕本送
    達之日起按年息百分之5 計算之利息。被告丙○○應給付原
    告517,500 元及自繕本送達之日起按年息百分之5 計算之利
    息。被告頭文字國際有限公司（下稱頭文字公司）應給付原
    告517,500 元及自繕本送達之日起百分之5 之法定利息。前
    三項所命之給付，如其中一被告已為給付，他被告在給付範
    圍內免給付義務。嗣其以民國97年3 月10日民事準備書狀變
    更聲明：被告德文公司應給付原告472,500 元及自繕本送達
    之日起按年息百分之5 計算之利息。被告丙○○應給付原告
    472,500 元及自繕本送達之日起按年息百分之5 計算之利息
    。被告頭文字公司應給付原告472,500 元及自繕本送達之日
    起按年息百分之5 計算之利息。前三項所命之給付，如其中
    一被告已為給付，他被告在給付範圍內免給付義務。復又於
    97年5 月14日於本院言詞辯論程序中當庭表示撤回對被告丙
    ○○、德文公司之請求，僅請求被告頭文字公司應給付原告
    472,500 元及自繕本送達之日起按年息百分之5 計算之利息
    。核與上揭法律規定相符，應予准許，合先敘明。
貳、實體方面：
一、原告起訴主張：
(1)、其自85年11月間進入訴外人丙○○即荷商企業社開設之訴外
    人德文公司擔任廠長一職，直至96年5 月9 日遭被告頭文字
    公司片面辭退，工作年資共10年6 個月，而丙○○、德文公
    司、被告頭文字公司名義上雖屬不同人格，惟渠等實係同一
    公司，且均設於桃園縣中壢市○○街110 號，而原告工作十
    多年來皆接受丙○○對原告勞務之實施內容、時間、工作地
    點之指揮監督，近七年來則均在位於桃園縣楊梅鎮○○里○○
    鄰○○街101 號之工廠擔任廠長。是可知原告確由被告與丙
    ○○、德文公司共同僱用，依據勞動基準法第20條規定，年
    資應不中斷，被告就原告之資遣費即負有全部給付義務，但
    被告之負責人丙○○及其妻即訴外人甲○○於96年5 月9 日
    下午2 時30分在被告公司之會議室中，未具任何理由，片面
    向原告終止勞動契約，並於同年6 月4 日將原告之勞保退出
    。原告亦於96年5 月31日在桃園縣勞資和諧促進會之會議室
    ，由代理人即訴外人范永泰以被告前述情事符合勞動基準法
    第14條第1 項第6 款「雇主違反勞動契約或勞工法令，致有
    損害勞工權益之虞者」之事由，向被告之實際負責人丙○○
    終止本件勞動契約，並依勞動基準法第14條第5 項準用同法
    第17條請求資遣費。又被告之月薪為45,000元，被告之年資
    10年6 個月換算基數為10.5個基數，故原告依法得請求之資
    遣費為472,500 元。為此提起本件訴訟。並聲明：被告頭文
    字公司應給付原告472,500 元及自繕本送達之日起百分之5
    之法定利息。願供現金或等值之有價證券為擔保，請准宣告
    假執行。
(2)、對被告抗辯所為之陳述：被告雖一再聲稱其於97年6 月11日
    勞資爭議協調會及其後多次協調會議上要求原告回工廠上班
    ，然其卻早於97年6 月4 日即已將原告之勞保退出，顯見其
    上述說法自相矛盾，且被告一再質疑原告之操守，豈可能多
    次以口頭、書面要求原告回廠工作，被告更於96年5 月9 日
    通知原告無須至廠工作後，以現金袋之方式寄送5 月份之工
    資10,000元與原告，足見被告確有令原告96年5 月9 日以後
    無須至廠工作之真意。且原告之代理人范永泰於96年5 月31
    日勞資爭議協調會時，即已要求被告給付資遣費，亦可證原
    告確有終止勞動契約之真意。
二、被告則以：原告在被告公司楊梅工廠上班，負責被告公司採
    購多年，其中有關被告生產產品所需原料「黑膠」，因原告
    宣稱其有管道可自訴外人大格化學工業股份有限公司（下稱
    大格公司）以較便宜之價格購買上述原料，惟需以現金直接
    購買，且無法開立發票，被告不疑有他，持續數年後被告察
    覺有異，被告乃於96年5月7日直接向大格公司購買上開原料
    ，而上開原料於同年月8 日送進原告所管之工廠，大格公司
    所開立之發票亦於同時送進被告中壢公司，被告始知依一般
    管道購買上開原料單價一公斤105 元竟低於原告前所稱依特
    殊管道所購一公斤120 元之情，原告乃於同年月9 日至被告
    中壢公司詳述原委並當場表示願意辭職，且請被告開立失業
    證明，惟開立失業證明需原告非自願性離職，被告本無意要
    求原告離職，故並未允准，未料原告隨即不再至被告公司上
    班。嗣後被告亦分別於96年7 月23日、同年8 月31日以口頭
    或書面，要求原告於96年8 月1 日、96年9 月10日前回工廠
    任職，惟均未獲置理，故應認兩造間之勞動契約業已於96年
    8 月1 日合意終止。縱原告所述為真，原告亦自承其之所以
    離職，係因會計宋小姐當場要求其離職，並非被告，且又其
    離職果為被告公司所要求，原告為何未依規定辦理離職手續
    且逕為拋棄其私人物品，是原告不進入被告公司實係「不能
    」抑或「不敢」，其理甚明，被告並未主動終止本件勞動契
    約，並於期間要求其於指定日期至公司報到，已如前述，其
    後被告係因原告無故曠職3 天，始於96年8 月31日通知原告
    終止勞動契約，故依據勞動基準法第12條第1 項第6 款之規
    定以及同法第18條第1 款之規定，原告自不得請求資遣費。
    退步言，原告一再拒絕至被告公司上班，顯有拒絕繼續服勞
    務之意，加以被告於96年7 月23日於勞資爭議協調會議時，
    亦明確表明倘原告未於同年8 月1 日回公司上班，則公司不
    再等待，依法處理，亦即雙方之勞動契約至遲應於8 月1 日
    合意終止，從而，原告並無法依勞動基準法第14條第1項 第
    5 、6 款請求資遣費，是原告本件請求並無理由等語資為抗
    辯。並聲明以：原告之訴駁回，如受不利判決，願供擔保請
    准宣告免為假執行。
三、本件不爭執事項：
(1)、原告於85年11月起進入丙○○開設之德文公司工作，其後丙
    ○○於86年10月17日成立荷商企業社，再於92年7 月8 日設
    立被告頭文字公司（負責人為甲○○），前述公司及企業社
    之地址皆位於桃園縣中壢市○○街110 號，且原告工作之地
    點10多年來皆由丙○○於上述公司與企業社間指派調動，原
    告任職之年資並不因前述調動而中斷，原告於96年5 月9 日
    斯時，係受僱於被告頭文字公司。
(2)、原告自96年5 月10日起即未至被告頭文字公司任職，被告已
    於同年6 月4 日將原告之勞保退出。兩造間曾於96年5 月31
    日，於桃園縣勞資和諧促進會進行調解，原告方面由范永泰
    代理出席，被告方面則由丙○○出席。
(3)、如原告主張終止勞動契約為有理由，原告得請求之資遣費數
    額為472,500元。
四、本院判斷：本件原告主張被告之實際負責人丙○○及其妻甲
    ○○於96年5 月9 日下午2 時30分在被告公司之會議室中，
    未具任何理由，片面向原告終止勞動契約，並於同年6 月4
    日將原告之勞保退出，原告亦於96年5 月31日向被告之實際
    負責人丙○○終止本件勞動契約，爰依勞動基準法第14條第
    5 項準用同法第17條請求被告給付472,500 元之資遣費。被
    告則以前揭情詞置辯，是本件之爭點乃在於：(1)、兩造間之
    勞動契約是否業經原告不經預告而終止？亦即被告是否有原
    告得依據勞動基準法第14條第1 項第6 款、第4 項主張終止
    兩造間勞動契約之事由？(2)、兩造間之勞動契約是否由被告
    不經預告而終止？兩造間之勞動契約是否尚存在？茲論述如
    下：
(1)、兩造間之勞動契約未據原告不經預告而終止。亦即被告並無
    原告得依據勞動基準法第14條第1 項第6 款、第4 項主張終
    止兩造間勞動契約之事由存在。按「民事訴訟如係由原告主
    張權利者，應先由原告負舉證之責，若原告先不能舉證，以
    證實自己主張之事實為真實，則被告就其抗辯事實即令不能
    舉證，或其所舉證據尚有疵累，亦應駁回原告之請求。」最
    高法院17年上字第917 號民事判例可資參照。繼按「有左列
    情形之一者，勞工得不經預告終止契約：「六、雇主違反勞
    動契約或勞工法令，致有損害勞工權益之虞者。第17條規定
    於本條終止契約準用之。」勞動基準法第14條第1 項第6 款
    、第4 項分別定有明文。本件原告雖主張被告之實際負責人
    丙○○及其妻甲○○於96年5 月9 日下午2 時30分在被告公
    司之會議室中，未具任何理由，片面向原告終止勞動契約，
    並於同年6 月4 日將原告之勞保退出，原告乃於96年5 月31
    日以被告違反勞動契約為由，向被告之實際負責人丙○○終
    止本件勞動契約等情，被告則抗辯當日係原告至被告中壢公
    司詳述原委並當場表示願意辭職，且請被告開立失業證明，
    惟開立失業證明需原告非自願性離職，且被告本無意要求原
    告離職，故並未允准，未料原告隨即不再至被告公司上班等
    情。經查，本件原告既主張被告未具任何理由，片面向原告
    終止勞動契約，即應就此負擔舉證責任。原告所持前陳，無
    非以證人范永泰證述：「‧‧‧96年5 月9 日當天是我父親
    回來以後我發現他心情不好，我問他發生何事，他說他被公
    司解僱，我問為何這樣，他說他手扭傷，他要回公司找宋小
    姐（即證人甲○○）要請假，順便拿薪資單，宋小姐我父親
    說她是老闆娘，宋小姐說鄭先生在會議室等他，我父親與宋
    小姐進入會議室，他們叫我父親做到這個禮拜，後來又補了
    一句話說：不用來上班，但並沒有說為何不用來上班。96年
    5 月31日當天我說了這一段話給當天幫我們協調的人聽，我
    現場有要求要給付我父親資遣費，鄭先生當場有提到叫我父
    親再回來上班，當天我問鄭先生是不是有說過從96年5 月11
    日叫我父親不用來上班，但是他不承認他有說過，當天我有
    請求他給付我父親資遣費。」等語（參見本院卷宗第111 頁
    ）、以及被告於97年6 月4 日即已將原告之勞保退出，更於
    96年5 月9 日通知原告無須至廠工作後，以現金袋之方式寄
    送5 月份之工資10,000元與原告等情節為證。惟證人范永泰
    既自承原告與甲○○間之對話，係原告返家後始告知范永泰
    ，依法此部分之證詞即屬傳聞證據，應無證據能力。至被告
    於97年6 月4 日將原告之勞保退出，以及用現金袋方式寄送
    5 月份工資10,000元等情，雖為兩造所不爭執，但原告確實
    自96年5 月10日起即未至被告工廠工作，被告至97年6 月4
    日始將原告之勞保退出，適足以證明被告並非預謀將原告資
    遣，否則何須遲至斯時始為原告辦理勞保退保手續。另被告
    以現金袋之方式將5 月份所工作日數（96年5 月1 日至96年
    5 月9 日）之薪資10,000元寄送與原告，係因原告僅工作前
    述時日，僅得領取10,000元之薪資，此為原告所不爭執，故
    此部分事實亦與常理無違，原告上述主張，皆不足以為有利
    於己之證明。而被告前述抗辯，則核與證人甲○○到庭證稱
    ：「我在德文公司擔任會計，德文是股東公司，頭文字公司
    是生產汽車零配件工廠，平常兩家公司間的勞工互相都有流
    動，這二家公司聘僱員工的年資相互都會承認，我認識原告
    ，他是頭文字公司的員工，他96年5 月9 日的下午開始沒有
    來上班，他當天上午有來上班，他中午有來到德文的辦公室
    ，他說要找老闆，他找老闆後他們就直接去會議室，我沒有
    跟進去，我沒有對他講過他以後不用來上班這話，他們談完
    話後我有看到他，原告也沒有跟我說什麼，我也沒有問過我
    先生原告找我公司做什麼，我是在收到調解委員會的通知我
    才知道原告不上班這件事，我在公司負責的業務範圍薪資、
    銀行部分，出勤況狀我也會管理，我都是用出勤卡片計算薪
    資，至於員工的離職狀況、手續都是向老闆辦理，人事管理
    由老闆負責，我不能參與。」（參見本院卷宗第120 頁）等
    語相符，應屬可採。故本院認原告就其主張之事實並未盡舉
    證責任，原告之主張自不足採，本件被告應無原告得依據勞
    動基準法第14條第1 項第6 款、第4 項主張終止勞動契約之
    事由存在。茲暫不論范永泰於96年5 月31日桃園縣勞資和諧
    促進會中是否確曾代原告向被告為終止勞動契約之意思表示
    ，承前所述，原告既未取得終止兩造間勞動契約之法定終止
    權，即不得依據勞動基準法第14條第1 項第6 款、第4 項主
    張終止兩造間勞動契約，縱認范永泰確曾為前述意思表示，
    其終止兩造間勞動契約之意思表示亦不生效。
(2)、兩造間之勞動契約未據被告不經預告而終止。兩造間之勞動
    契約尚有效存在。再按「勞工有左列情形之一者，雇主得不
    經預告終止契約：四、違反勞動契約或工作規則，情節重大
    者。雇主依前項第1 款、第2 款及第4 款至第6 款規定終止
    契約者，應自知悉其情形之日起，三十日內為之。」勞動基
    準法第12條第1 項第4 款、第6 款定有明文。本件被告雖抗
    辯被告係因原告無故曠職3 天，乃於96年7 月23日於勞資和
    諧促進會議召開時，明確表明倘原告未於同年8 月1 日回公
    司上班，則公司不再等待，依法處理，亦即雙方之勞動契約
    至遲應於8 月1 日合意終止，且被告亦曾於96年8 月31日發
    通知原告終止勞動契約等語。惟查，被告係於96年7 月23日
    桃園縣政府勞資爭議調解會議時向原告表示「公司無要求乙
    ○○先生離職及資遣，並要求范先生於96年8 月1 日回公司
    上班，如無回公司按勞基法規定辦理。」，此有被告所提出
    之桃園縣政府勞資爭議調解紀錄（參見本院卷宗第59頁）1
    紙在卷足憑，依據前述調解紀錄所示，所謂「按勞基法規定
    辦理」，並未能表徵被告已對原告為終止兩造間勞動契約之
    意思表示，況兩造既不爭執原告係自96年5 月10日起即無正
    當理由而未至被告工廠工作，足認被告係自96年5 月10日即
    已知悉原告無正當理由連續曠工3 日之事實，被告依法應於
    知悉前述情事30日內為終止兩造間勞動契約之意思表示，而
    該30日當為除斥期間之規定，故被告至遲應於96年6 月9 日
    前終止兩造間之勞動契約，惟被告既無法證明曾於前述期間
    內為之，則被告亦未取得兩造間勞動契約之法定終止權，則
    被告所為終止勞動契約之意思表示，亦不生效，兩造間之勞
    動契約尚有效存在。從而，原告依據勞動基準法第14條第1
    項第6 款、第4 項主張終止勞動契約並請求被告給付資遣費
    ，即屬無據，難以准許，應予駁回。
五、本件原告之訴既經駁回，其假執行之聲請亦失所附麗，併予
    駁回之。
據上論結，本件原告之訴為無理由，依民事訴訟法第78條，判決
如主文。
中    華    民    國    97    年    6     月    30    日
                  民事第三庭    法  官  陳清怡
以上正本係照原本作成。
如對本判決上訴，須於判決送達後20日內向本院提出上訴狀。
中    華    民    國    97    年    7     月    1     日
                                書記官  劉璟佳


司法院資訊處製作；財團法人民間司法改革基金會備份。
